【裁判字號】    99,交抗,2062
【裁判日期】    991130
【裁判案由】    違反道路交通管理處罰條例
【裁判全文】
臺灣高等法院交通事件裁定            99年度交抗字第2057號
抗  告  人
即受處分人  游明春
上列抗告人因違反道路交通管理處罰條例案件，不服台灣板橋地
方法院，中華民國九十九年九月三十日所為裁定（九十九年度交
聲字第二五二０號、第二五二一號），提起抗告，本院裁定如下
：
    主  文
抗告駁回。
    理  由
一、原處分意旨略以：抗告人即受處分人游明春騎乘車牌號碼九
    七０－ＧＡＦ號重型機車，於民國九十九年六月八日十八時
    五十分許，行經臺北市○○路二二巷欲轉駛內湖路二段時，
    因有不依標誌指示逕行兩段式左轉，及違反處罰條例之行為
    ，拒絕停車接受稽查而逃逸之違規，經臺北市政府警察局內
    湖分局執勤員警記下車號後填製ＡＥＹ七二五四三四號、Ａ
    ＥＹ七二五四三五號舉發違反道路交通管理事件通知單逕行
    舉發，抗告人雖於應到案日期前提出書面陳述意見，交通部
    公路總局臺北區監理所板橋監理站經調查後仍認異議人有上
    開違規情節，於九十九年七月三十日，以板監裁字第裁四一
    -ＡＥＹ七二五四三四號、第裁四一-ＡＥＹ七二五四三五號
    違反道路交通管理事件裁決書，依道路交通管理處罰條例第
    四十八條第一項第二款、第六十三條第一項第一款（原處分
    漏載第一款）之規定，裁處罰鍰新臺幣（下同）六百元，記
    違規點數一點，另依同條例第六十條第一項、第六十三條第
    一項第一款（原處分漏載第一款）之規定，裁處罰鍰三千元
    ，記違規點數一點。
二、按機器腳踏車行駛至交岔路口，其轉彎，應依標誌或標線之
    規定行駛，道路交通安全規則第九十九條第二項已有規定，
    又汽車駕駛人轉彎時，有不依標誌、標線、號誌指示者，處
    六百元以上一千八百元以下罰鍰，而汽車駕駛人駕駛汽車違
    反道路交通管理處罰條例第四十八條規定者，除應依該條所
    規定之罰鍰處罰外，並記違規點數一點，道路交通管理處罰
    條例第四十八條第一項第二款、第六十三條第一項第一款定
    有明文。另按汽車駕駛人，駕駛汽車有違反本條例之行為，
    經交通勤務警察制止時，不聽制止或拒絕停車接受稽查而逃
    逸者，除按各該條規定處罰外，處三千元以上六千元以下罰
    鍰；汽車駕駛人駕駛汽車違反道路交通管理處罰條例第六十
    條第一項規定者，除應依該條所規定之罰鍰處罰外，並予記
    違規點數一點，道路交通管理處罰條例第六十條第一項、第
    六十三條第一項第一款亦有明定。復按所謂「汽車」，係指
    在道路上不依軌道或電力架線而以原動機行駛之車輛（包括
    機器腳踏車），同條例第九十二條第一項所授權訂立之道路
    交通安全規則第二條第一項第一款早即載明，故機車駕駛人
    如有上開違規情形，同有前開處罰規定之適用，先予敘明。
三、本件抗告人即受處分人游明春雖否認曾騎乘車牌號碼九七０
    －ＧＡＦ號重型機車，於民國九十九年六月八日十八時五十
    分許，從臺北市○○路二二巷欲左轉往內湖路方向行駛時，
    有「不依標誌、標線號誌指示（未依兩段式左轉）」及「拒
    絕停車接受稽查而逃逸」之違規行為之情。然查：
  (一)證人即本件舉發員警費德良於原審證稱：當時伊執行下午五
    點到九點的巡邏勤務，抗告人從文德路二二巷左轉內湖路二
    段必須要二段式左轉，該處有劃設二段式左轉的待轉區○○
    ○○路檢地點就在內湖路二段二九巷口，是抗告人左轉後會
    經過的地方，當時文德路是綠燈，伊看到抗告人未依規定左
    轉，伊就上前攔停，因伊不會去追車，所以伊立刻確認他的
    車牌，等他駛離，就會用無線電跟警備隊的基地臺確認廠牌
    車身顏色，來開立罰單，在現場時，會先紀錄在小手冊上，
    再依照相關資料開單，不過在現場就會確認車籍資料是否與
    違規之車輛特徵相符等語（詳原審卷第一九頁反面），並有
    原舉發機關製作之本件ＡＥＹ七二五四三四號舉發通知單影
    本乙紙（見原審卷第九頁下方）在卷可憑。而抗告人原本一
    再否認會經過上述路段，卻又於原審進行調查時及抗告理由
    狀中，鬆口坦承伊確曾駛至該處，惟又表示其會始終直行不
    左轉云云，此有抗告人提出之聲明異議狀（見原審卷第三頁
    ）、原審訊問筆錄（見原審卷第二０頁）及抗告理由狀（見
    本院卷第六頁）在卷可稽。則其所辯前後之間竟有如此歧異
    甚且莫衷一是，是否可採自有可疑。從而，抗告人行駛至上
    開路口時，從文德路二二巷左轉往內湖路二段方向行駛之際
    ，既可輕易察覺該處路口劃設有機車左轉停等區，其卻仍恣
    意逕行左轉駛向內湖路，先後過程更經證人費德良說明詳盡
    如上。是抗告人斯時確有未依標誌指示逕行左轉之違規舉動
    應屬灼然。
  (二)抗告人於上揭時、地曾有前開違規行為，業經認定如前，而
    抗告人當時更曾在遭員警發現上情並指示其靠邊停車之際，
    另有拒絕停車接受稽查而迴轉逃逸此情，亦經證人費德良證
    稱：伊就走出去，然後揮手、並且大喊請他停車，當時駕駛
    人前後左右有其他車輛，沒有摩托車，伊當時站在路上，抗
    告人轉過來，就看到伊在路檢，然後就直接迴轉，就是逆向
    再轉回去，還差點跟對向機車擦撞，當時伊就是已經舉手要
    攔停違規者，所以他才迴轉逃走，當時他還在文德路，快要
    轉進內湖路了，看到伊，所以再轉回文德路等語（詳原審卷
    第一九至二０頁反面），並有ＡＥＹ七二五四三五號舉發通
    知單影本（見原審卷第九頁上方）在卷為憑。由是可見，員
    警斯時確已清楚針對抗告人所駕駛之車輛作出停駛受查之明
    確指示，而抗告人在將行轉入之際，復作出迴轉掉頭動作，
    其迴避員警攔停進行稽查舉發之主觀意圖至為顯著，所為自
    屬拒絕停車接受稽查而逃逸之違規舉措。抗告人另以證人費
    德良並未於第一時間便點出違規車輛曾有迴轉之逃逸動作，
    係於其後方再補述此點之證稱經過，質疑其立場並非一致。
    而證人費德良於證述之初，固一度表示抗告人有無迴轉其非
    清楚，係經原審執前開舉發通知單上之「迴轉逃逸時險與其
    他車輛相撞」等語記載請其辨識後，證人費德良才重作如上
    陳稱，惟此本為個人記憶原即有限之常情表現，非可一見此
    等猶豫反應，便逕謂證人費德良所言俱不可採，況若當時舉
    發真有瑕疵，為免證述之間流露破綻，證人費德良預作準備
    以圓其說猶恐不及，又怎會輕易出現前開思索未及之遺漏反
    應，據此反適足徵證人費德良於原審作證之際，確係全憑己
    身印象以為描述，未有事後另為修飾之任何痕跡。
  (三)至抗告人另表示本件並無錄影或相片等物可憑以認定違規情
    事，證據應有不足。但交通違規事實往往驟然而現、稍縱即
    逝，若硬性要求舉發員警不分違規情節，一律必須預留證據
    ，俾便事後提出供法院審查，除有現實技術可行性之困難外
    ，勢更將大幅提高交通管理之行政成本，並嚴重削弱道路交
    通管理之行政效能，且舉發交通違規行為之處分亦屬行政行
    為，除應遵循公正、公開與民主之程序，確保依法行政之原
    則，以保障人民權益，亦應兼顧提高行政效能。況本件舉發
    員警費德良身為執法人員，與抗告人既素不相識，無任何宿
    怨仇隙可言，發現抗告人前開違規行為，純因執行勤務位處
    該地始偶然發現，其當無在執行勤務中，濫行舉發抗告人之
    任何不法動機，亦無甘冒偽證之罪責，於原審調查中到庭具
    結為虛偽之陳述，以羅織誣陷抗告人之可能或必要，且其所
    述之間復無足為影響陳稱憑信性之嚴重瑕疵，自不得因本件
    未曾錄影或拍照存證即得為有利抗告人之認定。
四、綜上，抗告人既有上開違規行為，原處分機關依道路交通管
    理處罰條例第四十八條第一項第二款、第六十三條第一項第
    三款及違反道路交通管理事件統一裁罰基準表之規定，裁處
    罰鍰六百元，並記違規點數一點，另依同條例第六十條第一
    項、第六十三條第一項第一款與道路交通管理事件統一裁罰
    基準表之規定，裁處罰鍰三千元，並記違規點數一點，核無
    不當。從而，原審裁定異議駁回，並無不合。抗告人仍執陳
    詞指摘原審裁定不當云云，為無理由，應予駁回。
據上論結，應依道路交通事件處理辦法第二十五條，刑事訴訟法
第四百十二條，裁定如主文。
中    華    民    國    99    年    11    月    30    日
                 刑事第十七庭  審判長法  官  王炳梁
                                     法  官  陳世宗
                                     法  官  陳憲裕
以上正本證明與原本無異。
不得再抗告。
                                     書記官  張玉如
中    華    民    國    99    年    12    月    2     日

司法院資訊處製作；財團法人民間司法改革基金會備份。
